【裁判字號】    92,交訴,199
【裁判日期】    921127
【裁判案由】    公共危險等
【裁判全文】
臺灣臺南地方法院刑事判決                        九十二年度交訴字第一九九號
    公  訴  人  臺灣臺南地方法院檢察署檢察官
    被      告  甲○○
右列被告因公共危險等案件，經檢察官提起公訴（九十二年度偵緝字第七七０號），
被告就被訴事實為有罪之陳述，本院裁定進行簡式審判程序，判決如左：
    主  文
甲○○因過失傷害人，累犯，處有期徒刑參月；又駕駛動力交通工具肇事，致人傷而
逃逸，累犯，處有期徒刑捌月。應執行有期徒刑拾月。
    事  實
一、甲○○前於民國九十年間，因偽造文書等案件，經臺灣高等法院臺南分院以八十
    九年度上訴字第一六四四號刑事判決，判處有期徒刑八月，上訴後復經最高法院
    以九十年度台上字第三六四七號刑事判決，判決上訴駁回確定在案，入監服刑後
    ，於九十一年三月二十六日縮刑期滿執行完畢。然其仍不知悔改，復於九十一年
    十一月七日上午，駕駛車牌號碼七Ｊ—七四六一號自用小客車，沿台南市○○路
    ，由西往東方向行駛，而於同日上午八時十分左右，途經無號誌設施且未劃分幹
    、支線道之該路與育德路之交岔路口時，理應注意行經無號誌之交岔路口時，應
    減速慢行，作隨時停車之準備，並應注意汽車行駛時，駕駛人應注意車前狀況，
    並隨時採取必要之安全措施。又依當時天候晴朗、日間自然光線、路面乾燥無缺
    陷、道路上未有任何障礙物、視距復屬良好等情形以觀，客觀上亦無不能注意之
    情事，其竟疏於注意減速慢行，作隨時停車之準備，且未注意車前狀況，即貿然
    通過該路口，以致不慎與由乙○○所駕駛，沿前開育德路慢車道，由北往南方向
    ，同時行經該交岔路口時，亦疏未注意車輛行至無號誌而無交通警察指揮之交岔
    路口，未劃分幹、支線道者，左方車應讓右方車先行，即貿然通過該路口之車牌
    號碼ＮＦＹ—九一六號重型機車發生碰撞，並造成乙○○受有雙足撕裂傷之傷害
    。豈知甲○○駕車肇事並致乙○○受傷後，因身遭通緝，而怕為警查獲，竟未下
    車察看，且未採取任何救護措施或報警前來處理，隨即逕行駕車逃離現場。後因
    甲○○所駕駛小客車之車牌掉落現場，而經警根據車牌號碼輾轉循線查悉上情。
二、案經乙○○訴由台南市警察局第五分局報告臺灣臺南地方法院檢察署檢察官偵查
    起訴。
    理  由
一、右述犯罪事實，業據被告甲○○於警詢時及偵審中坦白承認，核與告訴人乙○○
    於警詢時所指訴之情節相符，且有道路交通事故調查報告表一份及事故現場蒐證
    照片十六張附卷可參；又告訴人因本件車禍而受有如事實欄所載之傷害，亦有奇
    美醫學中心九十一年十一月十日診斷證明書一份在卷足憑。
二、其次，按行經無號誌之交岔路口時，應減速慢行，作隨時停車之準備道路；又汽
    車行駛時，駕駛人應注意車前狀況及兩車併行之間隔，並隨時採取必要之安全措
    施，道路交通安全規則第九十三條第一項第三款及第九十四條第三項分別定有明
    文。被告甲○○駕駛小客車行經無號誌設施之交岔路口，自應注意上述道路交通
    安全規則等規定，而本件車禍發生當時天候晴朗、日間自然光線、路面乾燥無缺
    陷、道路上未有任何障礙物、視距復屬良好等情，則據前述道路交通事故調查報
    告表載明可考，據此判斷，客觀上亦無不能注意之情事，被告竟疏於注意減速慢
    行，作隨時停車之準備，且未注意車前狀況，即貿然通過該交岔路口，以致不慎
    與由告訴人乙○○所駕駛，沿前開育德路慢車道，由北往南方向，同時行經該交
    岔路口之重型機車發生碰撞，並造成告訴人受有雙足撕裂傷之傷害，故被告之上
    述駕駛行為，顯然具有過失。
三、況本件經送台灣省台南區行車事故鑑定委員會鑑定結果，亦認本件肇事之交岔路
    口，如未設支、幹道標示，而無支、幹道區分，則被告甲○○駕駛小客車行經無
    號誌交岔路口，未減速慢行，未注意車前狀況，為肇事次因等情（本件肇事地點
    經查並無任何支、幹線道區分之標誌或標字），有該委員會九十二年九月二十六
    日南鑑字第九二一三八七號函及所附之鑑定意見書一份在卷可憑，此結果更加證
    明被告駕車肇事致告訴人乙○○受傷之行為，確有過失無疑。至告訴人疏未注意
    車輛行至無號誌而無交通警察指揮之交岔路口，未劃分幹、支線道者，左方車應
    讓右方車先行之駕駛行為，係本件車禍之肇事主因，雖有前開鑑定意見書載明可
    證，然被告之上述過失，既與告訴人之過失，併合而為本件車禍之肇事原因，則
    告訴人之過失，或可供為對被告量刑時之斟酌，但被告之刑責，則不能因此相抵
    而獲得減免。此外，告訴人係因本件車禍而受傷，故被告之駕駛行為，與告訴人
    之傷害結果間，具有相當因果關係，復屬顯然。
四、末查，被告甲○○駕車肇事並致告訴人乙○○受傷後，竟因身遭通緝，而怕為警
    查獲，乃未下車察看，且未採取任何救護措施或報警前來處理，隨即駕車離開現
    場，是其有於駕車肇事致人受傷後逕行逃逸之行為，亦無疑義。從而，本件事證
    已甚明確，被告之過失傷害及駕車肇事逃逸等犯行，應均可認定。
五、核被告甲○○所為，係犯刑法第二百八十四條第一項前段之普通過失傷害罪及同
    法第一百八十五條之四之駕車肇事逃逸罪。又其前於九十年間，因偽造文書等案
    件，經臺灣高等法院臺南分院以八十九年度上訴字第一六四四號刑事判決，判處
    有期徒刑八月，上訴後復經最高法院以九十年度台上字第三六四七號刑事判決，
    判決上訴駁回確定在案，入監服刑後，於九十一年三月二十六日縮刑期滿執行完
    畢等情，有臺灣高等法院被告全國前案紀錄表一份在卷可按，其於五年之內，再
    犯本件有期徒刑以上之罪，為累犯，應依刑法第四十七條之規定，加重其刑。又
    被告所犯上開二罪間，犯罪構成要件不同，行為亦有差異，故應予以分別論罪，
    併合處罰。本院審酌被告犯罪之動機、目的，其生活狀況、智識程度，本件犯罪
    所生之危險、損害，以及被告駕車肇事並致告訴人乙○○受傷後，因身遭通緝，
    而怕為警查獲，竟未下車察看，且未採取任何救護措施或報警前來處理，便立即
    逃離現場，棄受傷之告訴人乙○○於不顧，足見其惡性非輕，且被告肇事後至今
    ，仍未與告訴人就民事損害賠償事宜達成和解，然如前述，被告疏於注意減速慢
    行，作隨時停車之準備，及疏未注意車前狀況之駕駛行為，僅係本件車禍發生之
    肇事次因，其過失程度經核尚非重大，又告訴人因本件車禍所受之傷害，經查亦
    屬輕微，又被告於警詢時及偵審中，則已坦白承認所為，其犯後態度經核尚非惡
    劣等一切情狀，分別量處如主文所示之刑，並定應執行之刑。
據上論斷，應依刑事訴訟法第二百七十三條之一第一項、第二百九十九條第一項前段
，刑法第一百八十五條之四、第二百八十四條第一項前段、第四十七條、第五十一條
第五款，罰金罰鍰提高標準條例第一條前段，判決如主文。
中      華      民      國      九十二      年    十一   月    二十七   日
                                 臺灣臺南地方法院交通法庭
                                     法  官    陳  志  成
右正本證明與原本無異。
如不服本判決，應於判決送達後十日內向本院提出上訴狀（應附繕本）。
                                     書記官    黃  瓊  蘭
中      華      民      國      九十二      年    十一   月    二十七   日
附錄本案論罪科刑法條全文：
刑法第一百八十五條之四
駕駛動力交通工具肇事，致人死傷而逃逸者，處六月以上五年以下有期徒刑。
刑法第二百八十四條（過失傷害罪）
因過失傷害人者，處六月以下有期徒刑、拘役或五百元以下罰金，致重傷者，處一年
以下有期徒刑、拘役或五百元以下罰金。


司法院資訊處製作；財團法人民間司法改革基金會備份。
